臺灣板橋地方法院刑事判決　　　　　　 98年度簡上字第727號
上　訴　人
即　被　告　莊惠文
　　　　　　莊亞郡
上列上訴人等因傷害案件，不服本院於民國98年5 月6 日所為之
98年度簡字第1807號第一審判決（聲請簡易判決處刑案號：98年
度偵字第3728號）提起上訴，本院管轄之第二審合議庭判決如下
：
    主  文
上訴駁回。
    事實及理由
一、本案經本院審理結果，認第一審以上訴人即被告（下稱被告
    ）莊惠文、莊亞郡2 人所為均係犯刑法第277 條第1 項之傷
    害罪，各判處拘役25日，並諭知易科罰金之折算標準均為以
    新臺幣1,000 元折算1 日，其認事用法均無不當，量刑亦屬
    妥適，應予維持，並引用如附件第一審判決書記載之事實、
    證據及理由。
二、被告莊惠文上訴意旨略以：當天係因為（告訴人）王芸甄在
    下午的時候有辱罵伊，伊才在傍晚的時候去找王芸甄，一見
    面王芸甄又開口罵伊瘋婆子、神經病等，伊很生氣，才動手
    抓王芸甄的頭髮，王芸甄也抓住伊的手，雙方發生拉扯，王
    芸甄雙手抓住伊的手，兩個人就僵在那邊，後來莊亞郡及（
    告訴人）王真題、黃慧綺等人過來要勸架，要將伊與王芸甄
    拉開，但後來伊就看到王真題、黃慧綺2 人在毆打莊亞郡，
    伊見狀就大聲叫大家放手，喊了幾聲，大家就一起放手了，
    之後警察很快就過來，整個衝突的過程只有5 分鐘；伊當時
    手被王芸甄抓住，不可能出手毆打王真題、黃慧綺，且安全
    帽只是掛在手上，伊並沒有拿安全帽打對方，王芸甄、王真
    題、黃慧綺等人當場也沒有受傷，渠3 人在警察來時亦未表
    示有受傷，何有傷害之可言云云。被告莊亞郡上訴意旨則以
    ：伊當時過去是要問王芸甄為什麼罵莊惠文，伊先看到莊惠
    文與王芸甄發生拉扯，伊就出去勸架，要將2 人拉開來，之
    後王真題與黃慧綺就過來，黃慧綺抓伊的頭髮，王真題將伊
    右手抓住往後扳，伊為了避免被王真題、黃慧綺毆打，才會
    掙扎，有踢腳，但不知道有無踢到人，伊也沒有咬黃慧綺，
    後來莊惠文喊了3 、4 下，王真題等人才停手云云。經查：
  (一)被告莊惠文、莊亞郡2 人如原審判決所認定之傷害犯罪事實
    ，業據告訴人王芸甄、王真題、黃慧綺等3 人於警詢（按告
    訴人王芸甄等3 人於警詢中之指訴，對於被告莊惠文、莊亞
    郡2 人而言，固均屬被告以外之人於審判外之陳述，惟被告
    2 人於本院審判程序中，已表示同意以告訴人王芸甄等3 人
    警詢中之指訴作為證據【見本院99年12月22日準備程序筆錄
    第2 至第3 頁】，本院審酌告訴人王芸甄等3 人上開於警詢
    中所為指訴，依渠等陳述作成時之外部情況，並無該等供述
    證據係違法取得或信用性明顯過低之情形，認為適當，依刑
    事訴訟法第159 條之5 第1 項規定，告訴人王芸甄等3 人上
    開於警詢中之指訴，自均有證據能力）及偵查中檢察官訊問
    時均指訴明確（見偵查卷第4 至第12頁之調查筆錄、第40至
    第41頁之訊問筆錄），渠等指訴之情節均互核相符；而告訴
    人王芸甄等3 人於本件事發後，即前往醫院就醫，並驗得告
    訴人王芸甄受有「左腕挫傷、右腕抓傷、頭皮挫傷」、告訴
    人王真題受有「頭皮挫傷、會陰部挫傷」、告訴人黃慧綺受
    有「左肩咬傷、右肘、胸壁及右大拇趾挫傷」等傷害，此有
    新泰綜合醫院診斷證明書3 紙在卷可稽，而觀諸告訴人王芸
    甄等3 人上開所受傷勢，亦核與告訴人王芸甄指述遭被告莊
    惠文抓頭髮及持安全帽毆打、告訴人王真題指述遭莊惠文持
    安全帽毆打及遭被告莊亞郡腳踢下體、告訴人黃慧綺指述遭
    被告莊惠文持安全帽毆打及遭被告莊亞郡毆打、咬傷等情節
    相符，參以被告莊惠文自承其確有因氣憤而出手抓告訴人王
    芸甄頭髮等語（見原審卷第13頁反面之訊問筆錄，本院99年
    12月8 日訊問筆錄第1 頁），被告莊亞郡於偵查中檢察官訊
    問時亦自承其確有打人等語（見偵查卷第42頁之訊問筆錄）
    ，及證人即本件事發當時亦在現場之被告莊亞郡友人邱亞志
    於本院審理時，結證略稱：當天有看到莊惠文拉對方一個女
    生的頭髮，也有看到莊惠文用安全帽打對方等語（見本院10
    0 年10月20日審判筆錄第5 頁、第8 頁），足認告訴人王芸
    甄等3 人前開指訴，核與事實相符，堪值採信。
  (二)被告莊惠文、莊亞郡2 人固以上詞置辯；惟查，被告莊亞郡
    於偵查中檢察官訊問時，辯稱：當時伊看到在場的另一名女
    子許庭維拿手機不知要做什麼，伊很生氣要過去看，伊兩手
    伸過去想要抓住許庭維的手機，王芸甄剛開始很用力扳伊左
    手，黃慧綺與伊面對面抓伊頭髮，後來王真題也來扳伊的手
    ，王芸甄等3 人都有拉伊頭髮等情（見偵查卷第41頁之訊問
    筆錄），依被告莊亞郡上開所辯情節，告訴人王芸甄當時有
    扳其左手、拉其頭髮之行為；而被告莊惠文辯稱：伊動手抓
    王芸甄的頭髮，王芸甄也抓住伊的手，雙方發生拉扯，王芸
    甄雙手抓住伊的手，兩個人就僵在那邊，後來伊就看到王真
    題、黃慧綺2 人在毆打莊亞郡，伊見狀就大聲叫大家放手，
    喊了幾聲，大家就一起放手了等情（見本院99年12月8 日訊
    問筆錄第1 至第2 頁），依被告莊惠文所辯，告訴人王芸甄
    當時係以雙手抓住被告莊惠文之手，兩人僵持不下，直至被
    告莊惠文大喊數聲，大家始一起放手，則告訴人王芸甄於此
    情況下，如何能再如被告莊亞郡所辯「用力扳其左手、抓其
    頭髮」？是被告莊惠文、莊亞郡2 人所辯情節，顯已不相合
    致，難以遽信。又被告莊惠文、莊亞郡2 人確有本件告訴人
    王芸甄等3 人所指述之傷害行為，已詳前述，被告2 人空言
    否認犯行，自無可採。至被告莊惠文所辯：伊係因為王芸甄
    在當天下午有辱罵伊，才於傍晚過去找王芸甄，一見面王芸
    甄又罵伊瘋婆子、神經病，伊很生氣，才動手抓王芸甄頭髮
    等情，及被告莊亞郡辯稱：當時王真題、黃慧綺過來，黃慧
    綺抓伊的頭髮，王真題將伊右手抓住往後扳等情，及證人邱
    亞志於本院審理時，結證稱：當時伊聽到有人對著莊惠文用
    台語罵「瘋女人」，也有看到對方的男生用手折莊亞郡的手
    等語（見本院同上審判筆錄第5 頁、第6 頁），縱認被告2
    人上開所辯情節及證人邱亞志上開證述情節均屬實在，然衡
    諸被告2 人均自承當時係欲找告訴人王芸甄理論為何要罵被
    告莊惠文之事，而被告莊惠文尚且持安全帽前往，尋釁意味
    濃厚，被告莊惠文復自承其係因不滿告訴人王芸甄仍出言辱
    罵，始憤而上前抓住告訴人王芸甄頭髮等情狀，堪認本件所
    發生之肢體衝突，係肇因於被告2 人主動前往告訴人3 人店
    內理論，雙方一言不和而發生之互毆事件，且先行動手者亦
    為被告莊惠文；縱告訴人王芸甄等3 人於過程中有辱罵、傷
    及被告莊惠文、莊亞郡2 人之行為，亦屬告訴人王芸甄等3
    人是否另成立公然侮辱、傷害等罪名之問題，尚無解於被告
    莊惠文、莊亞郡2 人本件傷害罪責之成立，渠2 人之行為亦
    顯與刑法上正當防衛之事由不相合致，無從阻卻渠等行為之
    違法性，甚屬灼然，此併予敘明。
  (三)綜上所述，本件被告莊惠文、莊亞郡2 人確有原審所認定之
    傷害犯行，事證明確；被告2 人仍執前開辯詞提起本件上訴
    ，為無理由，應予駁回。
據上論斷，應依刑事訴訟法第455 條之1 第1 項、第3 項、第36
8 條、第373 條，判決如主文。
本案經檢察官林修平到庭執行職務。
中    華    民    國  100     年    10    月    31    日
                刑事第十九庭  審判長法  官  楊志雄
                                    法  官  陳海寧
                                    法  官  劉景宜
不得上訴
上列正本證明與原本無異。
                                    書記官  謝秀青
中    華    民    國   100    年    11    月    7     日
附錄本案論罪科刑法條全文：
刑法第277條第1項
中華民國刑法第277條
（普通傷害罪）
傷害人之身體或健康者，處3 年以下有期徒刑、拘役或1 千元以
下罰金。
犯前項之罪因而致人於死者，處無期徒刑或7 年以上有期徒刑；
致重傷者，處3 年以上10年以下有期徒刑。